臺灣高等法院臺中分院刑事判決　　　　　　　　　九十三年度上訴字第一二八八號
　　上　訴　人　臺灣南投地方法院檢察署檢察官
　　被　　　告　辛○○
　　指定辯護人　本院公設辯護人　壬○○
右上訴人因被告搶奪案件，不服臺灣南投地方法院九十三年度訴字第二一二號中華民
國九十三年七月二十一日第一審判決（起訴案號：臺灣南投地方法院檢察署九十三年
度偵字第七六八、九四五、一二三九號），提起上訴，本院判決如左：
    主      文
上訴駁回。
    事      實
一、辛○○（並無前科）於民國（下同）九十三年一月一日服役期滿退伍之後，因工
    作遍尋無著而在失業狀態，其因缺錢支應生活費用，竟萌意圖為自己不法所有並
    以搶奪他人財物為常業之犯意，騎乘如附表所示租來之機車，在附表所示之時間
    及犯罪地點，先後趁附表所示各被害人（路人）不備之際，均以徒手方式，下手
    搶奪各如附表所示犯罪所得之財物（均為動產），並於得手之後，騎乘機車逃逸
  。其所搶奪之附表所示財物，除現金供己花用，部分行動電話留供己用、或將其
    他行動電話出售得款花用（情形如附表所得行動電話流向欄內所示）之外，其餘
    物品則均丟棄，辛○○在此段犯罪期間，即恃搶奪他人所得財物維生，並以之為
    常業。嗣為警於九十三年二月十八日在辛○○位於南投縣草屯鎮○○里○○路一
    一三號三樓租屋處查獲，並循線查知上情。
二、案經南投縣政府警察局草屯分局報請臺灣南投地方法院檢察署檢察官偵查起訴。
    理      由
一、本案被告辛○○（以下簡稱為被告）於本院審理時，雖坦承伊確有附表所示搶奪
    他人財物之犯行，但否認有常業犯之情事，並辯稱：伊在退伍之後，有幫人辦理
    信用卡並按件收取新台幣（下同）一千五百元之報酬，在被查獲之前已有八、九
    千元之收入，應非常業犯等語。
二、然查：被告確有附表所示搶奪他人財物之犯行，除據被告於偵、審中，及於本院
    審理時均坦承不諱外，並據證人曾世榮、洪嘉佑、林慧君、林文苑、李羿蓁、張
    千儀、黃裕舜證述在卷，被告所供搶奪財物情形，經核亦與被害人庚○○、己○○、寅○○、子○○、甲○○、卯○○、丁○○、陳怡芬、丑○○、丙○○、戊○○、辰○○、癸○○等人指述之情節相符，並有車牌號碼ＭＶ九─○五九號、
    ＭＶ九─○七九號機車租賃契約書影本各一份、三星牌Ｔ１０８行動電話手機讓
    渡書、三星牌ＧＤ５５行動電話中古手機買賣切結書、ＮＯＫＩＡ３１００行動
    電話讓渡來源切結書、ＩＮＮＯＳＴＲＡＭ１１８８行動電話讓渡書影本各一紙
    ，及被害人己○○、卯○○、丁○○、丙○○、戊○○、辰○○分別出具之贓物
    認領保管單各一紙，以及臺灣南投地方法院檢察署將行動電話發還被害人丑○○
    之扣押物處分命令一紙與被告搶奪所得行動電話照片等件附卷可憑，另有甲○○
    所有ＭＯＴＯＲＯＬＡ廠牌行動電話一支扣案可稽，足徵被告之自白與事實相符
    ，其確有附表所示搶奪他人財物之犯行，應堪認定。又刑法上所謂常業犯，指反
    覆以同種類行為為目的之社會活動之職業性犯罪而言，至於犯罪所得之多寡，是
    否恃此犯罪為唯一之謀生職業，則非所問，縱令兼有其他職業，仍無礙於該常業
    犯罪之成立（最高法院八十五年度台上字第五一○號判例參照）。經查本案被告
    係於九十三年一月一日服役期滿退伍，有陸軍總司令部核發之翌仁台伍字第○○
    八退伍令影令一紙附卷可稽，被告於警訊時亦供稱：其因剛退伍，找不到工作，
    身上沒錢才會行搶，所得均花用於日常生活所需上等語（九十三年度偵字第九四
    五號偵查卷宗第十三頁正面），復經檢察官訊問，被告亦先後供稱：「（搶得之
    物）錢花在日常生活中，手機已賣掉了」、「找不到工作，家裏需要錢，（才一
    直行搶）」各情（九十三年度偵字第九六八號偵查卷宗第一三一、一三四頁）。
    依據被告於偵查中所供上情，已難遽認其嗣後信口辯稱：伊在退伍之後，有幫人
    辦理信用卡並按件收取一千五百元之報酬乙節，係屬實在。縱認有此情形，以被
    告自承尚有幼女待養（被告已和前妻離婚），且其又租屋在外等情觀之，上開幫
    人辦理信用卡並收取之八、九千元報酬，顯難支應被告此段期間之日常生活支出
    ，其於上開犯罪期間，有依恃搶奪被害人所得財物維生之犯意與行為，應屬刑法
    上之常業犯，要堪認定。被告以前開情詞，辯稱其並非以搶奪為常業云云，難認
    可採。事證明確，被告右揭犯行，堪以認定，應予依法論科。
三、被告搶奪如附表所示被害人財物，恃以維生，核其所為，係犯刑法第三百二十七
    條之常業搶奪罪。被告如附表編號三及編號九所示之搶奪犯行，雖分別同時搶得
    被害人寅○○、子○○、及被害人丙○○、劉俊灝所有財物，惟被告行搶時係僅
    就被害人寅○○、丙○○為之，被害人子○○、劉俊灝所有財物並係分別在被害
    人寅○○、丙○○所有皮包內（即在其等實力支配監督下）而同時遭被告搶走，
    此部分尚不構成想像競合犯，附此敘明。
四、原審判決以被告之上開犯罪事證已甚明確，而堪認定，乃審酌被告之品行，及其
    正值青年不思向上，反多次騎乘機車行搶路人之財物，以及其犯罪動機、手段、
    對社會秩序所生危害，暨其在犯罪後，於偵、審期間均能坦承搶奪犯行並表示悔
    意等一切犯罪情狀，並依據刑事訴訟法第二百九十九條第一項前段、刑法第三百
    二十七條等規定，量處被告有期徒刑三年十月，其認事用法均無不合，量刑亦屬
    妥適。公訴人雖以：被告於一月餘，即犯下十二件搶奪犯行，且將所得財物出售
    、或轉送他人使用，得款花用殆盡，顯以犯罪為常業，且其年輕力壯，不思循正
    途謀生，亦有懶惰成習而犯罪之傾向，另被告將被害人甲○○所有之ＭＯＴＯＲ
    ＯＬＡ廠牌行動電話手機交由其母（不知情）使用，於偵、審中多次催促，均未
    見返還，嗣在九十三年七月六日交還之手機已毀損至不堪使用，足見被告惡性非
    輕等情詞，提起上訴，指摘原審判決書未諭知刑後強制工作不當、及量刑過輕。
    惟本案被告在被警查獲之後，即經由檢察官聲請羈押獲准，其在偵、審期間均被
    羈押，其母交還被害人甲○○所有之ＭＯＴＯＲＯＬＡ廠牌行動電話手機之事，
    應非全可諉之於被告。另被告在本案發生之前並無前科，其在九十三年一月一日
    服役期滿退伍之後，因工作遍尋無著，在失業狀態下，因缺錢支應生活費用，雖
    於一個多月之期間犯下十二件搶奪犯行，而堪認屬常業犯，但被告是否因懶惰成
    習而犯罪、或有犯罪之習慣，則尚非憑此一個多月之行為即可遽認。至於被告因
    上開原因而犯本案常業搶奪犯行，原審判決已審酌上開犯罪情狀，並說明：因被
    告行搶期間僅月餘，將其判處有期徒刑三年十月並交付執行，即已相當，應足以
    改變其習性，故不另為刑後強制工作宣告之理由，核無不合。公訴人仍以前開情
    詞提起上訴，其上訴核無理由，應予駁回。
五、據上論斷，應依刑事訴訟法第三百六十八條，判決如主文。
本案經檢察官乙○○到庭執行職務。
中      華      民      國      九十三     年     十      月   二十七   日
                                臺灣高等法院臺中分院刑事第三庭
                        審判長法  官  江  錫  麟
                                            法  官  胡  忠  文
                                            法  官  廖  柏  基
右正本證明與原本無異。
如不服本判決應於收受送達後十日內向本院提出上訴書狀，其未敘述上訴之理由者並
得於提起上訴後十日內向本院補提理由書（均須按他造當事人之人數附繕本）。
                                            書記官  詹  錫  朋
中      華      民      國      九十三     年     十      月   二十八   日
附錄本判決論罪之法條：
刑法第三百二十七條：
以犯第三百二十五條第一項之罪為常業者，處三年以上十年以下有期徒刑。
                                                                        Ｒ
附表：
┌─┬─────┬─────┬───┬───────────┬─────┬───────┐
│編│ 犯罪時間 │ 犯罪地點 │被害人│ 犯　　罪　　所　　得 │所得行動電│犯罪騎乘之機車│
│號│          │          │      │                      │話流向    │              │
├─┼─────┼─────┼───┼───────────┼─────┼───────┤
│一│九十三年  │臺中市東區│庚○○│皮包一個【內有新臺幣（│行動電話販│車牌號碼ＭＶ九│
│  │一月三日  │忠孝路與正│      │下同）七千元、三星牌T1│賣予「中友│－○五九號機車│
│  │二十時許  │義街口    │      │08行動電話一支（序號35│通訊行」不│（於九十三年一│
│  │          │          │      │0000000000000號，含門 │知情之店員│月三日十七時四│
│  │          │          │      │號0000000000號SIM卡一 │曾世榮，得│十分，向黃舜裕│
│  │          │          │      │枚）、機車鑰匙一支、汽│款二千餘元│所經營位於臺中│
│  │          │          │      │、機車駕照等證件】。  │，供己花用│市○○路○段四│
│  │          │          │      │                      │。        │之六號之「慶鴻│
│  │          │          │      │                      │          │汽機車出租行」│
│  │          │          │      │                      │          │所承租）      │
├─┼─────┼─────┼───┼───────────┼─────┼───────┤
│二│九十三年  │臺中市西屯│己○○│橘色小皮包一個【內有身│行動電話已│車牌號碼ＭＶ九│
│  │一月三日  │區○○路與│      │分證、健保IC卡、駕照、│發還己○○│－○五九號機車│
│  │二十一時  │四川路口  │      │郵局及玉山銀行提款卡（│          │              │
│  │三十分    │          │      │起訴書誤載為信用卡）共│          │              │
│  │          │          │      │二張、OKWAP166行動電話│          │              │
│  │          │          │      │一支（序號000000000000│          │              │
│  │          │          │      │053號，含門號000000000│          │              │
│  │          │          │      │1號SIM卡一枚）及現金若│          │              │
│  │          │          │      │干元。                │          │              │
├─┼─────┼─────┼───┼───────────┼─────┼───────┤
│三│九十三年  │臺中市西屯│寅○○│墨綠色手提包一個【內有│行動電話販│車牌號碼ＭＶ九│
│  │一月六日  │區○○路與│      │寅○○所有之身分證、健│賣予「歐冠│－○七九號機車│
│  │二十三時  │大墩路口  │      │保IC卡、駕照、中國信託│通信事業有│（於九十三年一│
│  │許        │          │      │商業銀行提款卡各一張、│限公司」不│月六日十八時許│
│  │          │          │      │三星牌GD55行動電話一支│知情之店員│，向黃舜裕所經│
│  │          │          │      │（序號000000000000000 │洪嘉佑，得│營位於臺中市雙│
│  │          │          │      │號，含門號0000000000號│款九百元，│十路一段四之六│
│  │          │          │      │SIM卡一枚）、長靴一雙 │供己花用。│號之「慶鴻汽機│
│  │          │          │      │、現金一千五百元；另有│          │車出租行」所承│
│  │          │          │      │子○○所有之粉紅色皮包│          │租）          │
│  │          │          │      │一個，其內置有台新銀行│          │              │
│  │          │          │      │信用卡一張、身分證、健│          │  │
│  │          │          │      │保IC卡、汽車駕照等物及│          │              │
│  │          │          │      │一千八百元】。        │          │              │
├─┼─────┼─────┼───┼───────────┼─────┼───────┤
│四│九十三年  │南投縣草屯│甲○○│皮包【內有臺灣中小企業│行動電話業│在不詳處所租得│
│  │一月七日  │鎮炎峰里虎│      │銀行金融卡一張、存摺一│由辛○○家│之機車        │
│　│二十時十  │山路草屯國│      │本、復華銀行存摺一本、│人委請其選│              │
│  │二分      │中前      │      │中國國際商業銀行存摺一│任辯護人於│              │
│  │          │          │      │本、木頭印章三枚（其中│本院九十三│              │
│  │          │          │      │一枚刻有「李文藝」姓名│年七月六日│              │
│  │          │          │      │，起訴書誤載為木頭印章│審理時庭呈│              │
│  │          │          │      │二枚）、MOTOROLA銀白色│扣案，尚未│              │
│  │          │          │      │行動電話一支（含門號0 │發還甲○○│              │
│  │          │          │      │000000000號SIM卡一枚】│          │              │
├─┼─────┼─────┼───┼───────────┼─────┼───────┤
│五│九十三年  │南投縣草屯│卯○○│米色皮包一個【內有七千│NOKIA 3100│不詳車號之機車│
│  │一月七日  │鎮和平里和│      │元、中國信託商業銀行金│行動電話販│              │
│　│二十時四  │興街與育英│      │融卡及信用卡各一張、郵│賣予「摩托│              │
│  │十五分    │街口      │      │局提款卡一張、台新銀行│蘿拉通訊行│              │
│  │          │          │      │信用卡二張、健保卡、身│」不知情之│              │
│  │          │          │      │分證、汽機車駕照、NOKI│門市小姐林│              │
│  │          │          │      │A3100紅色行動電話一支 │慧君，得款│              │
│  │          │          │      │（序號000000000000000 │一千五百元│              │
│  │          │          │      │號，含門號0000000000號│，供己花用│              │
│  │          │          │      │SIM卡一枚）及含門號091│。該行動電│              │
│  │          │          │      │0000000、0000000000號S│話已發還魏│              │
│  │          │          │      │IM卡行動電話二支】（以│碧洵。    │              │
│  │          │          │      │上共搶得三張信用卡，起│          │              │
│  │          │          │      │訴書誤載為信用卡二張）│          │              │
│  │          │          │      │。                    │          │              │
├─┼─────┼─────┼───┼───────────┼─────┼───────┤
│六│九十三年  │南投縣南投│丁○○│藍色手提袋【內有錢包一│行動電話已│車牌號碼ＭＶ九│
│  │一月七日  │市○○○街│      │個、現金約四千元、身分│發還丁○○│－○七九號機車│
│　│二十二時  │與三和二路│      │證、機車駕照及行照、大│          │              │
│  │十五分    │口        │      │理石材質印章一枚、鑰匙│          │              │
│  │          │          │      │一串、NOKIA8250行動電 │          │              │
│  │          │          │      │話一支（序號0000000000│          │              │
│  │          │          │      │2416號，含門號00000000│          │              │
│  │          │          │      │71號SIM卡一枚）。     │          │              │
├─┼─────┼─────┼───┼───────────┼─────┼───────┤
│七│九十三年  │南投縣南投│陳怡芬│咖啡色格子皮包【內有身│GIYA  G369│在不詳處所租得│
│  │一月十四日│市○○路臺│      │分證、學生證、機車駕照│行動電話以│之機車        │
│  │二十三時  │灣銀行斜對│      │及合作金庫、第一銀行、│不詳代價販│              │
│　│五十分    │面        │      │郵局提款卡三張、GIYA  │賣予「中友│              │
│  │          │          │      │G369行動電話一支（序號│通信廣場中│              │
│  │          │          │      │00000000000000號，含門│山店」不知│              │
│  │          │          │      │號0000000000號SIM卡一 │情之曾世榮│              │
│  │          │          │      │枚）、阿爾卡特OT511行 │，得款供己│              │
│  │          │          │      │動電話一支（含門號0958│花用。    │              │
│  │          │          │      │339915號SIM卡一枚）及 │          │              │
│  │          │          │      │現金七百元。          │          │              │
├─┼─────┼─────┼───┼───────────┼─────┼───────┤
│八│九十三年  │南投縣草屯│丑○○│皮包【內有現金二千元、│行動電話另│在不詳處所租得│
│  │一月十七日│鎮和平里太│      │中華商業銀行信用卡、華│於九十三年│之機車        │
│  │二十二時  │平路二段與│      │南銀行信用卡、台灣中小│偵字第六八│              │
│　│四十分    │育英街口  │      │企業銀行提款卡、郵局提│一號辛○○│              │
│  │          │          │      │款卡、身分證及汽機車駕│涉嫌強盜案│              │
│  │          │          │      │照、行照、OKWAP A263粉│件中查扣，│              │
│  │          │          │      │紅色行動電話一支（序號│，已發還廖│              │
│  │          │          │      │000000000000000號，含 │美玲。    │              │
│  │          │          │      │門號0000000000號SIM卡 │          │              │
│  │          │          │      │一枚】。              │          │              │
├─┼─────┼─────┼───┼───────────┼─────┼───────┤
│九│九十三年一│臺中市西區│丙○○│皮包【內有皮夾二個、MU│行動電話已│在不詳處所租得│
│  │月二十七日│英才路四七│      │CH M303行動電話一支（ │發還丙○○│之機車        │
│  │二十時五十│Ｏ巷口前  │      │序號000000000000000號 │          │              │
│  │分        │          │      │）、國際牌GD55型行動電│          │              │
│　│          │          │      │話一支（序號0000000000│      │              │
│  │          │          │      │99954號，含門號0000000│          │              │
│  │          │          │      │014及0000000000號SIM卡│          │              │
│  │          │          │      │各一枚）、身分證、汽車│          │              │
│  │          │          │      │駕照、機車行照、健保卡│          │              │
│  │          │          │      │、學生證、日盛銀行信用│          │              │
│  │          │          │      │卡、金融卡三張（富邦、│          │              │
│  │          │          │      │中興、合作金庫等銀行）│          │              │
│  │          │          │      │、劉俊灝之身分證一張、│          │              │
│  │          │          │      │匯豐銀行信用卡一張、現│          │              │
│  │          │          │      │金卡二張（中國國際商業│          │              │
│  │          │          │      │銀行、萬泰銀行）、金融│          │          │
│  │          │          │      │卡二張（郵局、臺中商業│          │              │
│  │          │          │      │銀行）及現金二千七百元│          │              │
│  │          │          │      │（起訴書誤載為一千八百│          │              │
│  │          │          │      │元）。                │          │              │
├─┼─────┼─────┼───┼───────────┼─────┼───────┤
│十│九十三年一│臺中市北區│戊○○│土黃色皮包【內有機車行│行動電話已│在不詳地點租得│
│  │月二十七日│育德街與五│      │照、身分證、機車駕照、│發還戊○○│之機車        │
│　│二十一時十│常街口    │      │健保IC卡、台新銀行、富│          │              │
│  │分        │          │      │邦銀行及玉山銀行信用卡│          │              │
│  │          │          │      │、日盛銀行及華南銀行提│          │              │
│  │          │          │      │款卡、SAMSUNG T508白色│          │              │
│  │          │          │      │行動電話一支（序號3309│          │              │
│  │          │          │      │000000000號，含門號093│          │              │
│  │          │          │      │0000000號SIM卡一枚）及│          │              │
│  │          │          │      │現金一千八百元。      │          │              │
├─┼─────┼─────┼───┼───────────┼─────┼───────┤
│十│九十三年一│臺中市西屯│辰○○│手提袋【內有皮夾一個、│行動電話委│在不詳處所租得│
│一│月三十一日│區○○路與│      │SAMSUNG A200白色行動電│由不知情之│之機車        │
│  │二十一時  │大有二街口│      │話（序號00000000000000│張千儀販賣│              │
│　│十分      │          │      │2號，含門號0000000000 │予「翊宏通│              │
│  │          │          │      │號SIM卡一枚）、身分證 │訊行」逢甲│              │
│  │          │          │      │車駕照、機車行照、健保│店不知情之│              │
│  │      │          │      │卡、信用卡二張（富邦銀│店員李羿蓁│              │
│  │          │          │      │行、台新銀行）、郵局金│，得款八百│              │
│  │          │          │      │融卡一張、現金三千二百│元，再交由│              │
│  │          │          │      │元。                  │辛○○花用│              │
│  │          │          │      │                      │。該行動電│              │
│  │          │          │      │                      │話已發還蘇│              │
│  │          │          │      │                      │香萍。    │              │
├─┼─────┼─────┼───┼───────────┼─────┼───────┤
│十│九十三年二│臺中市西區│癸○○│LV牌手提包【內有個人身│行動電話委│在不詳處所租得│
│二│月十日二十│中美街與長│      │分證、汽車駕照、汽車行│由不知情之│之機車        │
│  │一時三十分│春路口    │      │照、日盛銀行、聯邦銀行│張千儀販賣│              │
│  │          │      │      │、中國信託商業銀行、台│予「隆祥通│              │
│  │          │          │      │新銀行信用卡、臺灣銀行│信有限公司│              │
│  │          │          │      │及第一銀行提款卡、鑰匙│」東區店不│              │
│  │          │          │      │一串、INNOSTREAM I188 │知情之林文│              │
│  │          │          │      │銀色行動電話一支（序號│苑，得款一│              │
│  │          │          │      │000000000000000號，含 │千七百元，│              │
│  │          │          │      │門號0000000000號SIM卡 │交由辛○○│              │
│  │          │          │      │一枚）。              │花用。    │              │
└─┴─────┴─────┴───┴───────────┴─────┴───────┘
    　　　　　　　　　　　　　　　　　　　　　　　　　　　　　　　　Ｒ
